【裁判字號】    89,簡上,148
【裁判日期】    890511
【裁判案由】    傷害
【裁判全文】
臺灣桃園地方法院刑事判決                        八十九年度簡上字第一四八號
    上  訴  人  臺灣桃園地方法院檢察署檢察官
    被      告  甲○○
右列上訴人因被告傷害等案件，不服本院中壢簡易庭八十九年度壢簡字第六五五號，
中華民國八十九年五月十一日第一審簡易判決處刑（聲請簡易判決處刑案號：八十八
年度偵字第一七八二九號），提起上訴，本院合議庭判決如左：
    主      文
原判決撤銷。
甲○○共同損壞他人文書，足以生損害於他人，累犯，處拘役伍拾日，如易科罰金以
佰元折算壹日；又共同傷害人之身體，累犯，處有期徒刑月，如易科罰金以佰
元折算壹日；又共同損壞他人之汽車前、後擋風玻璃及左、右側前、後車窗玻璃，足
以生損害於他人，累犯，處拘役伍拾日，如易科罰金以佰元折算壹日；所處拘役部
分，應執行拘役玖拾日，如易科罰金以佰元折算壹日。
    事      實
一、甲○○曾因妨害風化案件，於民國八十三年八月二十二日經本院判處有期徒八月
    ，緩刑五年，同年九月二十一日確定。緩刑期中，又因違反動產擔保交易法案件
    ，於八十四年九月二十七日經台灣板橋地方法院判處有期徒刑四月，八十五年八
    月十五日易科罰金執行完畢，前開緩刑之宣告亦遭撤銷，原科處之有期徒刑八月
    於八十七年一月十一日執行完畢。緣甲○○曾因租車之事，尚積欠車行相關費用
    未清，其後，甲○○於租車時所簽發之本票一紙、契約書一份及車行據該本票、
    契約書聲請法院分別核發之本票裁定、支付命令各一份及各該裁定之確定證明書
    各一份輾轉由乙○○取得，楊某且屢持右述文件向之求償，致甲○○不堪其擾。
    八十七年十二月一日，甲○○以欲清償債務為由，電邀乙○○於當晚七時，在桃
    園市○○路、博愛路口碰面。待乙○○依約抵達時，甲○○即夥同綽號為「長腳
    」之成年男子及另一不詳姓名之成年男子，基於共同之犯意連絡，由甲○○出面
    且於取得乙○○出示交付之本票一紙、契約書一份及本票裁定、支付命令各一份
    暨各該裁定之確定證明書各一份之際，旋將之撕毀丟棄，乙○○見狀，隨上前制
    止並與之發生肢體衝突，詎甲○○等三人竟另行起意，分持鐵棍、球棒共同毆打
    乙○○，使楊某受有全身、臉、四肢多處挫擦傷及頭皮血腫之傷害。事後，甲○
    ○等人猶嫌未足，復起意持棍、棒共同砸毀乙○○駛來之ＨＷ－六六三二號自小
    客車之前、後擋風玻璃及左、右側前、後車窗玻璃，均足以生損害於乙○○。
二、案經被害人乙○○訴由桃園縣警察局桃園分局報請台灣桃園地方法院檢察署檢官
    偵查後聲請簡易判決處刑。
    理      由
一、訊據被告甲○○，坦承為解決因租車所起之債務糾紛，乃偕同綽號為「長腳」之
    成年男子及另一不詳姓名之成年男子，於前揭時至上址與告訴人乙○○碰面，並
    於取得楊某出示交付之本票一紙及裁定一份之際，將之撕毀丟棄，嗣則與之發生
    肢體衝突，其又持鐵棍毆打告訴人成傷之情不諱，惟矢口否認毀損告訴人自小客
    車車窗及擋風玻璃之犯行，辯稱其不知告訴人之車窗及擋風玻璃遭砸毀之事，另
    撕毀文件及毆傷告訴人均係其一人所為，其友人並未參與云云。但查，被告如何
    夥同另二名男子，於前開時、地，由被告撕毀告訴人持有之本票、支付命令、本
    票裁定、確定證明書及契約書等文件，被告等三人並分持鐵棍、球棒共同毆打告
    訴人成傷及砸毀告訴人駛來之ＨＷ－六六三二號自小客車之前、後擋風玻璃及左
    、右側前、後車窗玻璃等各情，業據告訴人乙○○分別於警訊及偵查中指訴綦詳
    ，且有桃新醫院診斷證明書一紙、車損照片三幀在卷可憑，稽之被告於偵查及本
    院調查時均承明當日亦有砸毀告訴人自小客車之車窗玻璃等語（見偵字卷第十六
    頁，本院八十九年九月五日訊問筆錄），核與告訴人指稱其車窗等玻璃係遭告訴
    人砸毀之情相符，據而足徵被告確有毀損告訴人自小客車之車窗及擋風玻璃之事
    實，灼然極明。被告空言否認此部分犯行，核屬卸責之詞，非可採信。次查，被
    告係與另二名男子分持鐵棍、球棒共同毆傷告訴人及砸毀車窗玻璃乙節，業經告
    訴人於警訊指明，參酌被告係刻意邀集另二人前往解決債務糾紛，再考其呼朋喚
    友同行之目的，當無非欲藉此壯聲揚勢並於遇有事端之際可助其一臂之力，因之
    ，值被告與告訴人互起肢體衝突之時，該另二名男子要無袖手旁觀之可能。再查
    ，被告於本院審理時供稱：（有無球棒？）球棒是他們（指告訴人）的等語，言
    下之意，顯謂於當日衝突之際，確有人手持球棒之情。雖被告辯稱球棒係告訴人
    所有，若然並倘如被告所辯該另二名男子並未動手，茲告訴人既持有球棒，則以
    一對一之態勢與持鐵棍之被告相抗衡，告訴人當不致無力招架而受毆至遍體鱗傷
    即連汽車亦遭砸毀，職是，觀諸告訴人之境遇係如此悽慘之情，可見當日告訴人
    僅有挨打之餘地而毫無招架反抗之力，是以若非其係徒手以寡敵眾並因雙方實力
    懸殊而寡不敵眾，焉令致此？據上各端，足徵告訴人指稱被告係與另二名男子分
    持鐵棍、球棒共同將之毆傷及砸車等情屬實，堪信無疑。被告辯稱其二名友人並
    未參與云云，顯違事實，不足採信。另查，遭撕毀之文件，除被告自承之本票一
    紙及裁定一份外，尚有支付命令、確定證明書及契約書等情，並據告訴人於警訊
    述明（見核退字卷第三頁反面、第四頁）。查告訴人並非法律專業人士，對於各
    項法律文件之名稱及用語當無從盡知，惟其於警訊竟能正確使用法律專有名稱指
    明遭撕毀之文件尚有「支付命令」、「確定證明書」等，據此，可見告訴人確曾
    持有該等文件，再者，告訴人與被告間之債務既因租車之事而起，此分據被告及
    告訴人述明在卷，則被告於租車時必曾簽有租車契約書，因之，依常情，告訴人
    為表彰其債權之來源及取得之正當性，於向被告求償之際必會同時出示各項憑據
    ，當不僅本票及本票裁定而已，是以遭被告撕毀者亦包括因出示而交其持有之支
    付命令、確定證明書及契約書等文件之情，堪可認定。又依慣例，為擔保租車之
    相關債權，出租人固會要求承租人簽寫本票為憑，惟亦僅以承租人為發票人名義
    為限，不及於其他。本件承租人既為被告而與被告之父陳鐵君無涉，被告本身或
    其父陳鐵君當不致多事另行簽發以「陳鐵君」為發票人名義之本票交車行收執。
    衡此，告訴人指稱其另執有「陳鐵君」名義之本票且遭被告撕毀云云，顯違常情
    ，難認屬實，委無足採。再查，被告既與「長腳」及另一不詳姓名之男子，分持
    鐵棍、球棒毆打告訴人成傷並砸車，是以就傷害及毀損車輛二犯行，彼三人間有
    犯意連絡及行為擔之情，顯無異論，至被告既刻意邀集該二名男子同往，圖藉夥
    眾之姿，壯聲揚勢以震懾告訴人，顯然被告原本即存有欲採行非平和之強力手法
    以解決紛爭之意，抑且，該二人既應邀陪同前去解決債務，則對解決之法，彼此
    間於行前當有所磋商，再參諸被告取得告訴人交付之債權憑據旋將之撕毀丟棄之
    情，足徵為圖一勞永逸計，此即為渠三人行前所預擬之強力解決方式，從而就毀
    損該等文書之犯行，渠三人間亦有犯意連絡之事實甚明。又查，被告係在撕毀文
    件後，因告訴人上前制止並與之發生肢體衝突時，方與該二名男子共同毆打告訴
    人並進而砸車，顯見被告等之傷害犯行，係在毀損文書既遂後，因面臨告訴人之
    激烈反應始另行起意而為，且毀損車輛，則係因憤怒之餘，於覺毆傷告訴人猶嫌
    未足之情況下而另萌此意之事實，極為彰明，是被告所為各行之犯意自屬各別。
    公訴人認各罪間方法與結果之牽連關係云云，尚有誤會。查被告雖曾罹患精神官
    能性憂鬱症，有行政院衛生署桃園療養院診斷證明書一紙在卷可參，然觀其既知
    事先糾友聚朋，欲藉夥眾之勢以遂行其強力解決債務之圖，於取得債權憑據之際
    ，且知斧底抽薪，旋將之撕毀丟棄，擬以湮滅相關憑據之法以杜後患，顯見於行
    為當時，被告尚能熟權利弊，明辨明得失，擇其有利道之而循，足徵其對外界事
    物之認識、理解力及基於此以設定反應模式之行為抉擇力，要與常力無異，無何
    違常或稍現薄弱之處，自難認其於行為當時係受該精神官能性憂鬱症之影響而陷
    於精神耗弱之狀態，應予敘明。末查，被告僅係夥同另二名男子共為上揭各行，
    業據告訴人於警訊述明（見核退字卷第三頁及反面），核與被告於偵查及本院調
    查、審理時承明當日其僅係邀同二名男子前往之情相符，堪認渠二人此部分所陳
    屬實。公訴人據告訴人嗣於偵查中誇渲不實之指訴，認被告係夥同另三名不詳姓
    名者云云，殊屬有誤，再此敘明。綜述，本件事證已明，被告犯行洵堪認定，應
    依法論科。
二、被告撕毀告訴人執有之本票、契約書、本票裁定、支付命令及確定證明書等文書
    ，足以生損害於告訴人部分，係犯刑法第三百五十二條第一項之毀損文書罪。
    公訴人認此係構成同法第三百五十四條之毀損器物罪，容有未洽，起訴法條應予
    變更。另被告毆打告訴人成傷部分，則犯刑法第二百七十七條第一項之傷害罪。
    至其砸毀告訴人自小客車之前、後擋風玻璃及左、右側前、後車窗玻璃，足以生
    損害於告訴人部分，核犯刑法第三百五十四條之毀損器物罪。其所犯前開三罪，
    與綽號「長腳」之成年男子及另一不詳姓名之成年男子間，均有犯意連絡或並行
    為分擔，為共同正犯。被告毀損本票、契約書、支付命令及確定證明書等此部分
    毀損文書犯行，雖未據公訴人起訴，惟此與公訴人已起訴且經本院論罪之毀損本
    票裁定部分，為單純一罪之單一事實關係，自為起訴效力所及，本院得併予審判
    。查被告曾有如事實欄所載之犯罪科刑執行情形，有台灣高等法院被告全國前案
    紀錄表一份存卷可參。其受有期徒刑執行完畢後，於五年內再犯有期徒刑以上之
    本件三罪，均為累犯，均應依法加重其刑。所犯右述三罪，犯意各別，構成要件
    互異，應分論併罰。原審對被告論罪科刑，固非無見，惟查，遭被告撕毀之文書
    尚有本票一紙，原審就此漏未論及，再者，撕毀文書部分係另外構成刑法第三百
    五十二條第一項之毀損文書罪，原審誤認亦係成立刑法第三百五十四條之毀損器
    物罪且誤認此與毀損汽車玻璃部分係接續為之，而將實質上之二罪僅論以單純一
    罪，抑且，更將犯意別，應分論併罰之傷害與毀損二罪，誤認彼此間有方法與結
    果之牽連關係，僅從傷害之一重罪處斷，均有未洽。上訴意旨指摘原審判決不當
    ，為有理由，自應由本院將原判決撤銷改判。爰審酌被告犯罪動機、目的、手段
    、告訴人所受傷害及損害之輕重、被告犯行所生危害及犯後態度等一切情狀，分
    別量處如主文所示之刑，並諭知易科罰金之折算標準，所處拘役部分並定其應執
    行之刑暨易科罰金之折算標準。
三、被告等人持以擊傷告訴人之鐵棍、球棒，雖為供犯罪所用之物，惟無證據可證明
    係屬被告等人所有，自不得宣告沒收，末此敘明。
四、公訴意旨另以：被告甲○○於前述時、地，尚撕毀告訴人乙○○之「借據」云云
  ，惟為被告否認。經查，本件債務糾紛係因租車之事而起，此分據被告及告訴人
    述明在卷，既為租車而非金錢借貸，則被告於租車之時，當僅有簽立租賃契約書
    而要無出另行出具「借據」予車行之理，職是，告訴人自無可能取得或持有被告
    所書立之「借據」更進而遭被告撕毀，據此，顯未能認被告有此部犯行，惟依公
    訴人起訴之旨，係認此與右開經本院論罪之被告毀損其餘文書部分，為單純一罪
    之單一事實關係，爰不另為無罪之諭知。
據上論斷，應依刑事訴訟法第四百五十五條之一第三項、第三百六十九條第一項前段
、第三百六十四條、第二百九十九條第一項前段、第三百條，刑法第二十八條、第二
百七十七條第一項、第三百五十二條第一項、第三百五十四條、第四十七條、第四十
一條、第五十一條第六款，罰金罰鍰提高標準條例第一條前段、第二條，判決如主文
。
本案經檢察官何祖舜到庭執行職務。
中      華      民      國    八十九    年     十一     月      八      日
                              臺灣桃園地方法院刑事第三庭
                                  審判長法  官  謝順輝
                                        法  官  楊得君
                        法  官  蔡榮澤
（不得上訴）
附本件論罪科刑依據之法條
刑法第二百七十七條第一項
傷害人之身體或健康者，處三年以下有期徒刑，拘役或一千元以下罰金。
刑法第三百五十二條第一項
毀棄、損壞他人文書或致令不堪用，足以生損害於公眾或他人者，處三年以下有期徒
刑、拘役或五百元以下罰金。
刑法第三百五十四條
毀棄、損壞前二條以外之他人之物或致令不堪用，足以生損害於公眾或他人者，處二
年以下有期徒刑、拘役或五百元以下罰金。


司法院資訊處製作；財團法人民間司法改革基金會備份。
